【裁判字號】    98,消債抗,277
【裁判日期】    980715
【裁判案由】    聲請更生程序
【裁判全文】
臺灣高雄地方法院民事裁定           98年度消債抗字第277號
抗  告  人  乙○○
上列抗告人因聲請更生程序事件，對於本院98年度消債更字第51
6 號裁定提起抗告，本院裁定如下：
    主  文
抗告駁回。
抗告程序費用新台幣壹仟元由抗告人負擔。
    理  由
一、抗告意旨略以：抗告人有不能清償債務情事，前已提出債權
    人清冊，以書面向最大債權金融機構中國信託商業銀行請求
    共同協商債務清償方案，於民國95年9 月15日協商成立並約
    定每月償還新臺幣（下同）17,916元，惟因抗告人無業端靠
    配偶扶養，惟因配偶薪資減少，抗告人第二胎孩子又於97年
    11月11日出世，負擔大幅增加，實已不足支付如此龐大之協
    商還款金額，而有非可歸責於己之事由，爰依消費者債務清
    理條例第151條第5項但書之規定，聲請裁定准予更生，乃原
    審法院不察，竟以抗告人尚非不能支應協商款項為由駁回抗
    告人之聲請，爰依法提起本件抗告等語，並聲明：原裁定廢
    棄。
二、按債務人與金融機構協商成立者，不得聲請更生或清算，但
    因不可歸責於己之事由，致履行顯有重大困難者，不在此限
    ；本條例施行前，債務人依金融主管機關協調成立之中華民
    國銀行公會會員辦理消費金融案件無擔保債務協商機制與金
    融機構成立之協商，準用前項之規定，消費者債務清理條例
    第151 條第5 項、第6 項分別定有明文。又聲請更生或清算
    不合程式或不備其他要件者，法院應以裁定駁回之，但其情
    形可以補正者，法院應定期間先命補正，復為同條例第8 條
    所明定。是債務人與金融機構協商成立債務清償方案後，即
    應由債務人按其條件履行，如因事後發生情事變更，在清償
    期間收入或收益不如預期，致該方案履行困難甚或履行不能
    ，因不可歸責於己，始能例外准許債務人聲請更生或清算，
    以避免債務人任意毀諾已成立之協商，濫用更生或清算之裁
    判上債務清理程序。從而，所謂「不可歸責於己之事由」，
    應係指客觀上聲請人之支出增多，或收入、收益減少，非其
    成立協商時所能預期，諸如物價上漲而成本增加、家屬患病
    等以致支出增加，或因病無法工作、僱佣之公司倒閉或裁員
    、失業、減薪等以致收入減少，均屬之。
三、經查：
  (一)抗告人主張於協商繳款期間之97年11月間抗告人配偶收入減
    少等語，並經提出中國鋼鐵公司從業人員薪給清單及出勤記
    錄（本院卷第7 至12頁）。然查，債務人清償能力之酌定，
    應以全年度之收入判斷，若僅屬一時性收入短少，縱可能造
    成債務人一時性之經濟困境，惟尚不足認定有清償不能之情
    事。抗告人聲請更生時之97年度，抗告人配偶甲○○全年度
    所得為952,603元，業經本院職權調閱甲○○97年度之所得
    及財產資料在卷可查，是甲○○97年度之所得尚較96年度高
    出逾17萬元，平均每月薪資多出逾萬元，是抗告人主張因配
    偶甲○○薪資減少而有不可歸責事由致履行顯有重大困難乙
    情，顯難採信。
  (二)抗告人主張其配偶甲○○每月需支出家庭生活費用及扶養費
    用支出共計40,954元，業經原審認定無誤，抗告人亦未加以
    爭執。則以抗告人配偶甲○○97年度每月平均薪資79,384元
    計算，收入扣除其上開費用支出後，每月尚餘38,430元可供
    還款之用，縱扣除抗告人之協商款項每月17,916元，亦尚有
    逾2 萬元可資運用，尚有充足之經濟能力供還款之用，是抗
    告人主張因有不可歸責事由致不能繼續履行原協商條件乙情
    ，並非可採。況抗告人雖主張其因非自願性離職多年，惟並
    未舉證以實其說。且以抗告人現僅26歲之年齡，距法定退休
    年齡尚有數10年，欲覓得工作以增加收入並非難事，抗告人
    逕以更生方式規避清償債務之責任，顯不足採。
四、綜上，抗告人之抗告理由，均非可採。原審法院認抗告人雖
    有毀諾之事實，惟抗告人既未舉證證明其於協商成立後，究
    有何不可歸責於己之事由，致履行顯有重大困難，其聲請更
    生自屬無據。從而原審裁定駁回抗告人更生之聲請，並無違
    誤。抗告意旨指摘原裁定不當，求予廢棄，為無理由，應予
    駁回。
五、據上論結，本件抗告為無理由，依消費者債務清理條例第15
    條，民事訴訟法第495 條之1 第1 項、第449 條第1 項、第
    95條、第78條，裁定如主文。
中    華    民    國    98    年    7     月    15    日
                  民事第四庭  審判長法  官  林玉心
                                    法  官  郭文通
                                    法  官  陳樹村
正本係照原本作成。
不得再抗告。
中    華    民    國    98    年    7     月    15    日
                                    書記官  葉姿敏


司法院資訊處製作；財團法人民間司法改革基金會備份。
